臺灣苗栗地方法院民事裁定
111年度家聲抗字第16號
抗  告  人  徐純作  

            徐鴻興  

            徐鴻盛  

            徐佩瑾  


相  對  人  巫阿森  

上列抗告人聲明拋棄繼承事件，因抗告人不服本院司法事務官於
民國111年8月31日就該事件所為之111年度司繼字第595號裁定（
下均稱原審裁定），並對之提起抗告，本院合議庭裁定如下：
    主  文
原裁定廢棄。
抗告人徐純作、徐鴻興、徐鴻盛、徐佩瑾聲明拋棄對被繼承人巫
阿森繼承權之意思表示准予備查。
聲請及抗告程序費用由被繼承人巫阿森之遺產負擔。
    理  由
一、抗告意旨略以：被繼承人巫阿森於民國111年1月23日死亡，
    被繼承人之第一順位繼承人均已聲明拋棄繼承，第二順位繼
    承人已死亡，抗告人為被繼承人第三順位繼承人徐巫六妹之
    配偶及子女；徐巫六妹於被繼承人死亡時，固尚生存，但當
    時尚有前次序繼承人，徐巫六妹尚不知悉得為繼承，自亦無
    從預為拋棄繼承之聲明，抗告人於111年6月得知徐巫六妹得
    為繼承之時，徐巫六妹早已於111年4月19日死亡，自有聲明
    拋棄繼承之必要，原審裁定駁回抗告人之聲請，顯有違誤，
    爰請求廢棄原裁定，准抗告人拋棄繼承權之聲請等語。
二、按繼承人得拋棄其繼承權；前項拋棄，應於知悉其得繼承之
    時起3個月內，以書面向法院為之；遺產繼承人，除配偶外
    ，依左列順序定之：㈠直系血親卑親屬。㈡父母。㈢兄弟姊妹
    。㈣祖父母，民法第1174條第1項、第2項及第1138條分別定
    有明文。所謂「知悉其得繼承之時起」，係指知悉被繼承人
    死亡且自己已依第1138條規定成為繼承人之時，始開始起算
    主張拋棄繼承之期間，蓋聲明拋棄繼承之人如為民法第1138
    條所定第一順序次親等或第二順序以下之繼承人，未必確知
    自己已成為繼承人，故應自其知悉得繼承之時起算，以保障
    該繼承人聲明拋棄繼承之權利。又依民法第1175條、第1176
    條第6項前段規定，繼承之拋棄，溯及繼承開始時發生效力
    ，而先順序繼承人均拋棄其繼承權時，由次順序之繼承人繼
    承。準此，先順序繼承人均拋棄其繼承者，視為非自始繼承
    人，縱擴大解為應溯及於繼承開始當時情形定其繼承人，而
    由次順序之繼承人當然繼承。倘次順序繼承人自知悉其得繼
    承之時，尚未逾拋棄繼承之法定期間，因未及決定是否拋棄
    繼承即告死亡，則其繼承人即被繼承人之再轉繼承人仍得聲
    明拋棄對被繼承人之繼承權，法院應准予備查（臺灣高等法
    院暨所屬法院94年法律座談會民事類提案第7號研討結果參
    照）。
三、查本件被繼承人巫阿森於111年1月23日死亡，被繼承人之子
    女、孫子女分別於111年3月31日及111年4月27日向本院具狀
    聲明拋棄繼承，復經本院於111年6月9日以111年度司繼字第
    257、329號准予備查在案，第二順位繼承人已死亡，本院依
    法通知後順位繼承人巫阿欽、陳巫銀妹、徐巫六妹等人；巫
    阿欽、陳巫銀妹於111年6月27日聲明拋棄繼承，亦經本院於
    111年6月30日以111年度司繼字第472號准予備查在案。惟徐
    巫六妹已於111年4月19日死亡，抗告人徐純作、徐鴻興、徐
    鴻盛、徐佩瑾為其繼承人，復於收受本院上開通知後之111
    年8月5日，共同具狀向本院聲明拋棄對巫阿森之繼承權，經
    原審駁回聲請等事實，有繼承系統表、戶籍謄本、本院當事
    人姓名索引卡查詢結果等在卷可佐，並經本院依職權調取上
    開拋棄繼承事件卷宗核閱無訛，堪以認定。
四、再查，抗告人徐純作、徐鴻興、徐鴻盛、徐佩瑾因徐巫六妹
    之死亡而再轉繼承巫阿森之財產，業據抗告人徐純作、徐鴻
    興、徐鴻盛、徐佩瑾陳明，且於原審提出本院111年6月9日
    苗院雅家家五111司繼257字第15578號通知、戶籍謄本、除
    戶謄本、繼承系統表為證，並經原審裁定認定明確，應堪認
    定；而本件抗告人徐純作、徐鴻興、徐鴻盛、徐佩瑾既為徐
    巫六妹之繼承人，且徐巫六妹為被繼承人巫阿森之第三順位
    繼承人，其於巫阿森死亡時（111年1月23日死亡）仍生存，
    當然為巫阿森之法定繼承人，而抗告人徐純作、徐鴻興、徐
    鴻盛、徐佩瑾於徐巫六妹嗣後死亡（111年4月19日死亡）時
    即再轉取得對於巫阿森之繼承權（因前順位繼承人均拋棄繼
    承），是抗告人徐純作、徐鴻興、徐鴻盛、徐佩瑾於接獲本
    院通知其為再轉繼承人後在法定期間內具狀向法院聲明拋棄
    其等對被繼承人之繼承權，於法有據，自應准予備查。抗告
    意旨指摘原裁定不當，求予廢棄更為裁定，為有理由，爰廢
    棄原裁定，並裁定如主文第2項所示。
五、據上所結，本件抗告為有理由，依家事事件法第127條第4項
    、第97條，非訟事件法第46條，民事訴訟法第492條，裁定
    如主文。
中　　華　　民　　國　　111 　年　　10　　月　　31　　日
                        家事法庭  審判長  湯國杰
　　　              　　　　　　　法　官　李麗萍
　　　　　　　　　　      　　　　法　官　許蓓雯
以上正本與原本無誤。
本裁定除以適用法規顯有錯誤為理由外，不得再抗告。如提起再
抗告，應於收受送達後10日內委任律師為代理人向本院提出再抗
告狀（須按他造當事人之人數附繕本），並繳納再抗告費新臺幣
1,000 元。 
中　　華　　民　　國　　111 　年　　10　　月　　31　　日
                                  書記官　廖翊含